最高法院刑事判決　　　　　　　　　　　　　　　九十三年度台上字第一六四０號
　　上　訴　人　甲○○
　　選任辯護人　許文贊律師
右上訴人因違反著作權法案件，不服台灣高等法院高雄分院中華民國九十二年十一月
十一日第二審更審判決（九十二年度上更（一）字第二三八號，起訴案號：台灣澎湖
地方法院檢察署九十一年度偵字第一一六、四五一、四八四、五一五號），提起上訴
，本院判決如左：
    主  文
原判決關於甲○○部分撤銷，發回台灣高等法院高雄分院。
    理  由
本件原判決認定上訴人甲○○與其妻杜秀玲（業經原審判處罪刑確定）在澎湖縣馬公
市○○路十九之一號經營「奇慧書坊」。兩人共同基於意圖營利而銷售之犯意，明知
如原判決附表一所示之三十四部電影ＶＣＤ光碟片，均係他人非法重製著作權人享有
電影著作權之盜版電影光碟片，自民國九十年一月間起至同年九月三日止，由上訴人
自台中市逢甲大學附近及台中縣豐原市之夜市，以每部新台幣（下同）三十元代價，
向不詳姓名之人購入上開三十四部電影ＶＣＤ光碟片計七十四片（詳該附表一所示）
，將之置於奇慧書坊內之櫃檯下方，再以每部一百五十元售賣供散布之用，並以之為
常業。嗣經中華民國財團法人電影基金會法務人員何明達以電話向行政院新聞局地方
新聞處檢舉後，於九十年十月三十一日下午二時三十分許，在上址奇慧書坊內執行查
察時，扣得如原判決附表一編號五九五至六三一號電影ＶＣＤ光碟片計七十四片。又
上訴人與杜秀玲二人復基於上開犯意，於九十一年七月底某日及同年九月一日，亦明
知包括如原判決附表二所示之盜版光碟，亦係他人未經著作財產權人同意或授權，非
法重製著作財產權人享有視聽、錄音著作權之盜版光碟片，由甲○○分別在台中縣潭
子夜市及澎湖縣馬公市北辰市場，以每片三十元代價，向不詳姓名之人購得包括該附
表二所示電影ＶＣＤ光碟片及音樂ＣＤ光碟片後，將之陳列於奇慧書坊陳列架上，以
電影片每片一百五十元、二片二百元、三片三百元，音樂片每片六十元、二片一百元
、三片一百五十元、七片三百元之價格販售營利，而侵害他人之著作權，並以之為常
業。另上訴人基於意圖銷售之常業犯意，擅自九十一年九月一日起，以奇慧書店內電
腦上光碟燒錄器重製「我的老婆是老大」電影光碟片十部，與原判決附表二所示編號
一至五八八號光碟片陳列於「奇慧書坊」內，供來店之客人選購。嗣於九十一年九月
三日下午七時十五分許，經警持搜索票，當場查獲等情。因而撤銷第一審不當之判決
，改判論處上訴人共同意圖銷售而擅自以重製之方法，侵害他人之著作財產權為常業
罪刑。固非無見。
惟查：（一）按有罪之判決書，應記載犯罪之事實，諸凡有關犯罪之時間、地點、方
法、態樣，以及適用法律有關之事項，均應為詳實之記載，始足為適用法律之依據。
原判決係依著作權法第九十四條之規定，論處上訴人共同意圖銷售而擅自以重製之方
法，侵害他人之著作財產權為常業罪，則對於上訴人究竟侵害何人之著作權，與認定
其是否成立犯罪攸關，自應於事實欄內為明白記載。然原判決事實欄附表一編號六一
九至六三一之著作，及附表二編號六、七、十五至二十九、四十六至五十、六十五至
八十、八十二、八十三、一二九至一八九、二一九至二二九、二三九至二七五、二八
四至三０七、三二七至三五七、三七九至四００、四一三至四二二、四三四至四四九
、四六四至四九一、五一五至五二三、五二七至五四六、五五四至五六四、五八五、
五八六等著作，均未記載著作權人，揆諸首揭說明，自欠允洽。本院前次發回意旨業
已指明，原判決仍未明確認定，詳細記載，致瑕疵依舊存在。（二）外國人之著作，
依著作權法第四條第一款規定，得依著作權法在我國享有著作權者，須具備一、該著
作於中華民國管轄區域內首次發行，或於中華民國管轄區域外首次發行後三十日內在
中華民國管轄區域內首次發行。二、該外國人之本國對中華民國人之著作在相同之情
形下，亦予保護，且經查證屬實者兩項要件。又關於美國人之著作於美國國內首次發
行一年內，由中華民國人或法人取得專屬發行之授權而發行之著作，須具備已可在任
何一方領域內對公眾流通之要件，始受我國及美國著作權法之保護，此觀北美事務協
調委員會與美國在台協會著作權保護協定第一條第四項之協定條文自明。本件原判決
理由僅稱：附表一所示著作物之著作權分屬美商迪士尼企業股份有限公司、美商時代
華納娛樂股份有限公司、美商二十世紀福斯影片股份有限公司、美商美國環球影片股
份有限公司、美商哥倫比亞影片股份有限公司、美商新線製作股份有限公司、美商派
拉蒙股份有限公司、美商米高梅影片股份有限公司等享有，上訴人……未經該等公司
授權重製或出售，即將之……置於書坊內販賣，上訴人為牟利所販售之光碟，乃侵害
他人之視聽著作權云云。然原審對於上開美國人之視聽著作，是否具備上揭著作權法
第四條第一款之規定，即美國對於中華民國人之著作在相同之情形下亦予保護且經查
證屬實，以及對於上揭美國人之著作是否已具備前開對公眾流通之要件，均漏末予查
明審酌，遽認該外國人著作均應受我國著作權法之保護而為判決，自有調查事證未盡
及理由不備之違誤，上訴意旨執以指摘，為有理由，應認原判決關於上訴人部分仍有
撤銷發回更審之原因
據上論結，應依刑事訴訟法第三百九十七條、第四百零一條，判決如主文。
中　　　華　　　民　　　國　　九十三　　年　　　三　　　月　　三十一　　日
                              最高法院刑事第四庭
                                  審判長法官  紀　俊　乾
                                        法官  黃　正　興
                                        法官  劉　介　民
                                        法官  陳　東　誥
                                        法官  吳　昆　仁
      右正本證明與原本無異
                                              書  記  官
中　　　華　　　民　　　國　　九十三　　年　　　四　　　月　　　五　　　日
                                                                        Ｅ
